臺灣高等法院刑事裁定
111年度毒抗字第644號
抗  告  人  
即  被  告  朱子喬




上列抗告人因違反毒品危害防制條例案件，不服臺灣基隆地方法
院中華民國111年6月23日裁定（111年度毒聲字第233號），提起
抗告，本院裁定如下：
    主  文
抗告駁回。                                             
    理  由
一、原裁定意旨略以：抗告人即被告朱子喬（下稱被告）基於施
    用第二級毒品之犯意，於民國110年10月1日16時9分許為警
    採尿回溯120小時內，在不詳地點，以不詳方式，施用第二
    級毒品甲基安非他命1次，經其同意後由員警採集尿液，經
    送驗後結果呈甲基安非他命陽性反應，被告雖否認有何施用
    第二級毒品之犯行，辯稱只有施用愷他命云云，惟其尿液經
    送請具有專門鑑定尿液中有無毒品成分之台灣檢驗科技股份
    有限公司以酵素免疫分析法（EIA）初步檢驗，再以氣相層
    析質譜儀法（GC/MS）確認檢驗，檢驗結果呈甲基安非他命
    陽性反應，且尿液檢體編號亦互核相符等情，有基隆市警察
    局第二分局偵辦毒品案件尿液檢體對照表（檢體編號：000-
    0-000號）、台灣檢驗科技股份有限公司濫用藥物檢驗報告、
    勘察採證同意書等在卷可稽，被告應確有施用第二級毒品甲
    基安非他命之犯行。又被告於本件犯行前，未有受觀察、勒
    戒或強制戒治，且目前被告因案在監執行中，經原審審核認
    檢察官之聲請為正當，爰依毒品危害防制條例第20條第1項
    、觀察勒戒處分執行條例第3條第1項規定，裁定令被告入勒
    戒處所觀察、勒戒等語。
二、抗告意旨略以：被告並無施用第二級毒品，且於偵查及審判
    時均未承認，被告之刑案紀錄亦無施用第二級毒品甲基安非
    他命之紀錄，爰請求撤銷原裁定云云。
三、按犯毒品危害防制條例第10條之罪者，檢察官應聲請法院裁
    定，令被告入勒戒處所觀察、勒戒，其期間不得逾2月；觀
    察、勒戒後，檢察官依據勒戒處所之陳報，認受觀察、勒戒
    人無繼續施用毒品傾向者，應即釋放，並為不起訴之處分；
    認受觀察、勒戒人有繼續施用毒品傾向者，檢察官應聲請法
    院裁定令入戒治處所強制戒治，其期間為6個月以上，至無
    繼續強制戒治之必要為止。但最長不得逾1年。依前項規定
    為觀察、勒戒或強制戒治執行完畢釋放後，3年後再犯第10
    條之罪者，適用前2項之規定，毒品危害防制條例第20條第1
    項、第2項及第3項分別定有明文。
四、經查：　　
  ㈠被告雖矢口否認有何施用第二級毒品之犯行，於警詢及偵訊
    時均辯稱：我沒有吸甲基安非他命，我只有施用愷他命等語
    （見毒偵卷第6頁背面、第51頁背面）。惟查：被告於110年
    10月1日16時9分許經其同意由員警採集尿液，送請台灣檢驗
    科技股份有限公司以酵素免疫分析法（EIA）初步檢驗，再
    以氣相層析質譜儀法（GC/MS）確認檢驗，檢驗結果呈甲基
    安非他命陽性反應，且尿液檢體編號亦互核相符等情，有基
    隆市警察局第二分局偵辦毒品案件尿液檢體對照表（檢體編
    號：000-0-000號）、台灣檢驗科技股份有限公司濫用藥物檢
    驗報告、勘察採證同意書等在卷可稽（見毒偵卷第3、16、2
    4頁），是被告排放之尿液中，確實含有甲基安非他命成分
    之事實，堪以認定。而施用甲基安非他命後，自尿液可檢出
    施用毒品之最長時間為1至5天等語，經過行政院衛生署管制
    藥品管理局（現為衛生福利部食品藥物管理署）多次函釋明
    確，係司法實務目前皆知的原則。又「偽陽性」係指尿液中
    不含某成分，檢驗顯示卻含有該成分之現象，以酵素免疫分
    析或薄層層析法等方式為初步篩檢者，固有相當程度偽陽性
    之可能；但如另以氣（液）相層析、質譜分析等更具公信力
    之儀器為交叉確認，即不致有「偽陽性」結果，亦係我國毒
    品檢驗實務所廣泛承認。被告上開採集之尿液檢體，經以氣
    相層析質譜儀確認檢驗，就甲基安非他命項目既呈陽性反應
    ，且被告於警詢及偵查中供認前開送驗尿液係由其親自排放
    、封緘，並對警方採尿過程沒有意見等語（見毒偵卷第6頁
    正背面、第51頁正背面），復無其他證據顯示被告於採尿檢
    驗過程中有何人為疏失導致誤判情形存在，足見被告在經警
    採尿回溯120小時內之某時許（不含受公權力拘束之時間）
    ，確有施用甲基安非他命之行為甚明。　
  ㈡又被告前未曾因施用毒品受觀察、勒戒或強制戒治等情，有
    本院被告前案紀錄表1份在卷可佐（見本院卷第19至32頁）
    ，是聲請人聲請將被告令入勒戒處所觀察、勒戒，於法尚無
    不合。
五、綜上所述，原審以檢察官聲請意旨並無不合，依據毒品危害
    防制條例第20條第1項及觀察勒戒處分執行條例第3條第1項
    ，裁定被告應送勒戒處所觀察、勒戒，經核其認事用法均無
    違誤，抗告意旨仍執前詞指摘原裁定不當，請求撤銷原裁定
    ，為無理由，應予駁回。
據上論斷，應依刑事訴訟法第412條，裁定如主文。　　
中　　華　　民　　國　　111 　年　　7 　　月　　19　　日
                  刑事第一庭    審判長法　官  周煙平
                                      法　官  吳炳桂
                                      法　官  連育群
以上正本證明與原本無異。
不得再抗告。
                                      書記官  廖紫喬
中　　華　　民　　國　　111 　年　　7 　　月　　19　　日